臺灣新北地方法院刑事判決
                                     110年度訴字第1325號
公  訴  人  臺灣新北地方檢察署檢察官
被      告  郭俊漢


                    （另案法務部矯正署宜蘭監獄執行中，暫押於臺北監獄臺北分監）
指定辯護人  本院公設辯護人姚孟岑
上列被告因違反毒品危害防制條例案件，經檢察官提起公訴（11
0年度偵字第40857號），本院判決如下：
    主  文
甲○○犯販賣第三級毒品而混合二種以上之毒品罪，處有期徒刑參
年拾月；未扣案之犯罪所得新臺幣參萬元沒收，於全部或一部不
能沒收或不宜執行沒收時，追徵其價額。
    事  實
一、甲○○明知4-甲基甲基卡西酮、甲基-N,N-二甲基卡西酮均屬
    毒品危害防制條例第2條第2項第3款所定之第三級毒品，不
    得販賣。竟意圖營利，基於販賣第三級毒品之犯意，於民國
    109年9月間某時許，經由通訊軟體與受葉○成（92年2月生，
    年籍詳卷）委託代為聯繫購毒事宜之洪○謙（91年10月生，
    年籍詳卷），達成以新臺幣（下同）3萬元之代價販賣含有
    第三級毒品4-甲基甲基卡西酮、甲基-N,N-二甲基卡西酮成
    分之咖啡包200包（下稱本案毒品咖啡包）予葉○成之合意，
    並於聯繫後某日20時許，在新北市泰山區明志路3段454巷內
    ，由葉○成交付3萬元予甲○○，甲○○則交付本案毒品咖啡包予
    葉○成而完成交易。
二、案經新北市政府警察局樹林分局報請臺灣新北地方檢察署（
    下稱新北地檢署）檢察官偵查起訴。
    理  由
一、程序部分：
  ㈠按被告以外之人於審判外之言詞或書面陳述，除法律有規定
    者外，不得作為證據，刑事訴訟法第159條第1項定有明文。
    又被告以外之人於審判外之陳述，雖不符刑事訴訟法第159
    條之1至第159條之4之規定，而經當事人於審判程序同意作
    為證據，法院審酌該言詞陳述或書面陳述作成時之情況，認
    為適當者，亦得為證據；當事人、代理人或辯護人於法院調
    查證據時，知有同法第159條第1項不得為證據之情形，而未
    於言詞辯論終結前聲明異議者，視為有前項之同意，刑事訴
    訟法第159條之5規定甚明。查本件認定事實所引用被告甲○○
    以外之人於審判外之言詞或書面陳述，雖屬傳聞證據，惟檢
    察官、被告及辯護人於言詞辯論終結前，均未主張有刑事訴
    訟法第159條第1項不得為證據之情形，本院審酌此等證據作
    成時之情況，並無違法不當及證明力明顯過低之瑕疵，認以
    之作為證據應屬適當，而認該等證據資料皆有證據能力。
  ㈡至於本院所引之非供述證據部分，經查並非違法取得，亦無
    依法應排除其證據能力之情形，是依刑事訴訟法第158條之4
    規定反面解釋，應有證據能力。
二、實體部分：
  ㈠訊據被告對於上揭犯罪事實，於警詢、偵訊、本院準備程序
    及審理時均坦承不諱（見偵卷第10至12、115、117頁，訴字
    卷第60、98、100頁），核與證人葉○成、洪○謙於警詢及偵
    訊時之證述大致相符（見偵卷第22至25、35至38、40至42、
    101、102、107、108、111頁），並有新北市警察局樹林分
    局搜索扣押筆錄暨扣押物品目錄表、葉○成手機畫面翻拍照
    片、葉○成遭查獲毒品咖啡包照片等在卷可稽（見他字卷第6
    5至72頁，偵卷第51至55、68、69頁）；又另案於葉○成處扣
    案之PLEIN SPORT金虎頭黑底混合包（内含黃色白色粉末）1
    5包，經送台灣尖端先進生技醫藥股份有限公司鑑驗，隨機
    採樣其中1包進行鑑定，淨重2.371公克，其中含有第三級毒
    品4-甲基甲基卡西酮0.087公克及甲基-N,N-二甲基卡西酮0.
    049公克，而混合2種毒品等情，有該公司毒品原物鑑定實驗
    室毒品證物鑑定分析報告存卷可查（見偵卷第129頁；據此
    計算被告所販售之本案毒品咖啡包之第三級毒品成分為27.2
    公克【計算式：0.087200＋0.049200＝27.2】）。是被告上
    開任意性自白與事實相符，可以採信。
  ㈡按政府查緝販賣毒品犯行無不嚴格執行，且販賣毒品罪係重
    罪，若無利可圖，衡情一般持有毒品者，當不致輕易將持有
    之毒品交付他人。且販賣毒品乃違法行為，非可公然為之，
    且有其獨特之販售路線及管道，亦無公定之價格，復可任意
    增減其分裝之數量，而每次買賣之價量，亦可能隨時依市場
    貨源之供需情形、交易雙方之關係深淺、資力、對行情之認
    知、可能風險之評估、查緝是否嚴緊，及購買者被查獲時供
    述購買對象之可能性風險評估等諸般事由，而異其標準，非
    可一概而論，是販賣之利得，誠非固定，縱使販賣之人從價
    差或量差中牟利方式互異，其意圖營利之非法販賣行為仍屬
    同一。又毒品危害防制條例所稱之「販賣」，係指有償之讓
    與行為，包括以「金錢買賣」或「以物易物」（即互易）等
    態樣在內；祇要行為人在主觀上有藉以營利之意圖，而在客
    觀上有以毒品換取金錢或其他財物之行為，即足當之；至於
    買賣毒品之金額或所換得財物之實際價值如何，以及行為人
    是否因而獲取價差或利潤，均不影響販賣毒品罪之成立（最
    高法院104年度台上字第356號判決意旨參照）。查被告於警
    詢時供稱：我向林恆宇購買毒品後再轉賣給葉○成等語（見
    偵卷第11頁），於偵訊時供稱：林恆宇沒有跟我說毒品要交
    給誰，是洪○謙跟我聯絡要毒品咖啡包200包，我拿到錢後交
    給林恆宇等語（見偵卷第117頁），而證人洪○謙於警詢時則
    證稱：被告傳送微信訊息給我，說他在營業（意指販售毒品
    ）等語（見偵卷第22頁），由此可知，被告係基於出售本案
    毒品咖啡包交易賣家地位而自行與買方聯繫毒品交易之數量
    、價格，並因而取得相關價款3萬元，無論被告事後有無交
    付毒品款項予上游抵償，均無礙於其主觀上已具有販賣第三
    級毒品以營利之意圖甚明。
  ㈢綜上所述，本案事證明確，被告犯行堪以認定，應依法論科
    。
三、論罪科刑：
  ㈠按毒品危害防制條例於109年1月15日修正增定第9條第3項規
    定「犯前5條之罪而混合二種以上之毒品者，適用其中最高
    級別毒品之法定刑，並加重其刑至2分之1」，並於同年7月1
    5日施行。該新增規定，將混合毒品行為依最高級別毒品之
    法定刑加重處罰，主要係以目前毒品查緝實務，施用混合毒
    品之型態日益繁多，且因混合毒品之成分複雜，施用後所造
    成之危險性及致死率均高於施用單一種類者，為加強遏止混
    合毒品之擴散，故予加重其刑。顯然立法者認為在行為人混
    合多種毒品而成新興毒品之情形時，由於產生之新興毒品效
    用更強或更便於施用（如以錠劑或咖啡包等），施用者往往
    在無知情況下濫行使用，更易造成毒品之擴散，並增加使用
    者之危險性，故應針對此等混合型態之新興毒品製造、運輸
    、販賣等行為加重刑責，以遏止混合型新興毒品之氾濫（最
    高法院110年度台上字第521、4126號判決意旨參照）。又由
    該新增規定於立法理由中已敘明：「本條第3項所稱之混合
    ，係指將二種以上之毒品摻雜調合，無從區分而言（如置於
    同一包裝）。依目前毒品查緝實務，施用混合毒品之型態日
    益繁多，且因混合毒品之成分複雜，施用後所造成之危險性
    及致死率均高於施用單一種類者，為加強遏止混合毒品之擴
    散，爰增訂第3項，……另本項係屬分則之加重，為另一獨立
    之犯罪型態，如其混合二種以上毒品屬不同級別，應依最高
    級別毒品所定之法定刑，並加重其刑至二分之一，例如販賣
    混合第三級及第四級毒品者，依販賣第三級毒品之法定刑處
    斷，並加重其刑至二分之一；如屬同一級別者，因無從比較
    高低級別，則依各該級別毒品所定之法定刑，加重其刑至二
    分之一」等語，可知立法者係將犯毒品危害防制條例第4條
    至第8條之罪而有混合二種以上毒品之情形，予以結合成另
    一獨立犯罪類型，以與單一種類毒品之犯罪類型區別，並予
    以加重其刑，屬「刑法分則之加重」。經查，被告販售予葉
    ○成之本案毒品咖啡包經送鑑驗結果，含有第三級毒品4-甲
    基甲基卡西酮及甲基-N,N-二甲基卡西酮毒品成分，乃係同
    一包裝內摻雜調合有2種以上之毒品，自屬該項所稱之混合2
    種以上之毒品；且被告為販賣本案咖啡包之犯行時，毒品危
    害防制條例第9條第3項之規定業已施行，自有該規定之適用
    。
  ㈡是核被告所為，係犯毒品危害防制條例第4條第3項、第9條第
    3項之販賣第三級毒品而混合二種以上之毒品罪。公訴意旨
    僅認被告涉犯毒品危害防制條例第4條第3項販賣第三級毒品
    罪名，容有未洽，惟起訴書犯罪事實欄已載明本案咖啡包內
    含有2種毒品，復經本院於準備程序及審理時告知可能構成
    販賣第三級毒品而混合二種以上之毒品罪，由公訴人、被告
    、辯護人併予辯論（見訴字卷第60、95頁），無礙於被告之
    防禦權，本院自得依法變更起訴法條。又被告販賣前持有第
    三級毒品純質淨重5公克以上之低度行為，為販賣第三級毒
    品之高度行為所吸收，不另論罪。
  ㈢至被告販賣毒品對象葉○成於案發當時雖為未成年人，然毒品
    危害防制條例第9條第1項之適用，雖不以明知為必要，然仍
    需被告可得而知販賣對象為未成年人，始有該條之適用。本
    案葉○成於偵訊時稱：被告我不認識，我請洪○謙幫忙聯絡等
    語（見偵卷第102頁），可見毒品交易當日係雙方第一次見
    面，且案發當時葉○成已年滿17歲，由外觀上是否能得知其
    為未成年人，亦有疑義，則依前揭說明，無從認定被告明知
    或可得而知葉○成於本案發生時為未成年人，自無毒品危害
    防制條例第9條第1項適用之餘地，附此敘明。
  ㈣刑之加重減輕事由：
    ⒈被告所犯販賣第三級毒品而混合二種以上之毒品罪，應依
      毒品危害防制條例第9條第3項規定，適用販賣第三級毒品
      之法定刑處斷，並加重其刑。
    ⒉按犯毒品危害防制條例第4條至第8條之罪於偵查及審判中
      均自白者，減輕其刑，同條例第17條第2項定有明文。查
      被告於偵查及審判中就本案犯行均自白犯罪，業如前述，
      應依毒品危害防制條例第17條第2項之規定減輕其刑，並
      先加後減之。
    ⒊至被告及辯護人雖主張本件有毒品危害防制條例第17條第1
      項「犯第4條至第8條、第10條或第11條之罪，供出毒品來
      源，因而查獲其他正犯或共犯者，減輕或免除其刑。」規
      定之適用，惟該規定所謂「供出毒品來源，因而查獲」，
      係指被告翔實供出毒品來源之具體事證，因而使有偵查（
      或調查）犯罪職權之公務員知悉而對之發動偵查（或調查
      ），並因而查獲者而言。而其中所言「查獲」，除指查獲
      該其他正犯或共犯外，並兼及被告所指其毒品來源其事。
      是倘該正犯或共犯已因另案被查獲，惟其被查獲之案情與
      被告供出毒品之來源無關，或有偵查（或調查）犯罪之公
      務員已有確切之證據，足以合理懷疑該被查獲之人為被告
      所供販賣毒品來源之人，即與上開規定不符，無其適用之
      餘地（最高法院103年度台上字第1382號判決意旨參照）
      。本案被告於新北市政府警察局新莊分局（下稱新莊分局
      ）製作警詢筆錄時，雖供稱其毒品係向林恆宇購買，警方
      並因而查獲林恆宇涉嫌違反毒品危害防制條例犯行，而於
      110年2月23日以新北警莊刑字第1104002047號刑事案件報
      告書移請新北地檢署偵辦（見訴字卷第75至83頁），惟由
      該報告書犯罪事實欄所載，林恆宇涉嫌販賣摻有第三級毒
      品之咖啡包予被告之時間為110年1月間，然本案案發時間
      為109年9月間，是林恆宇上開為警查獲之案情顯然與本案
      毒品咖啡包之來源無關，依前開說明，與毒品危害防制條
      例第17條第1項規定不符，自無從依該規定減輕或免除其
      刑，附此敘明。
  ㈤爰審酌被告明知毒品對人身心健康危害甚鉅，一經沾染，極
    易成癮，影響深遠，如任其氾濫、擴散，對社會治安危害非
    淺，竟仍無視國家禁令，意圖營利而販賣第三級毒品，促成
    毒品之流通、擴散，實屬不該；兼衡被告過往之素行，坦承
    犯行之犯後態度，高中畢業之智識程度，於工地擔任臨時工
    ，無須撫養對象之家庭生活狀況，及所販賣之毒品數量等一
    切情狀，量處如主文所示之刑，以資處罰。
四、沒收：
    按犯罪所得，屬於犯罪行為人者，沒收之；前2項之沒收，
    於全部或一部不能沒收或不宜執行沒收時，追徵其價額，刑
    法第38條之1第1項前段、第3項分別定有明文。被告為本案
    犯行取得3萬元之價金，業經本院認定如前，是該款項屬被
    告之犯罪所得，應依上開規定宣告沒收，於全部或一部不能
    沒收或不宜執行沒收時，追徵其價額。
據上論斷，應依刑事訴訟法第299條第1項前段、第300條，毒品
危害防制條例第4條第3項、第9條第3項、第17條第2項，刑法第1
1條、第38條之1第1項前段、第3項，判決如主文。
本案經檢察官乙○○偵查起訴，由檢察官鄭心慈到庭執行職務。
中　　華　　民　　國　　111 　年　　2 　　月　　24　　日
                  刑事第十五庭  審判長法  官  黃湘瑩
                  
                                      法  官  梁世樺
                                      
                                      法  官  游涵歆
以上正本證明與原本無異。
如不服本判決，應於判決送達後20日內敘明上訴理由，向本院提
出上訴狀（應附繕本），上訴於臺灣高等法院。其未敘述上訴理
由者，應於上訴期間屆滿後20日內向本院補提理由書「切勿逕送
上級法院」。
                                      書記官  李宥寬
中　　華　　民　　國　　111 　年　　2 　　月　　24　　日
附錄本案論罪科刑法條全文：
毒品危害防制條例第4條
製造、運輸、販賣第一級毒品者，處死刑或無期徒刑；處無期徒
刑者，得併科新臺幣2000萬元以下罰金。
製造、運輸、販賣第二級毒品者，處無期徒刑或7年以上有期徒
刑，得併科新臺幣1000萬元以下罰金。
製造、運輸、販賣第三級毒品者，處7年以上有期徒刑，得併科
新臺幣700萬元以下罰金。
製造、運輸、販賣第四級毒品者，處5年以上12年以下有期徒刑
，得併科新臺幣300萬元以下罰金。
製造、運輸、販賣專供製造或施用毒品之器具者，處1年以上7年
以下有期徒刑，得併科新臺幣100萬元以下罰金。
前5項之未遂犯罰之。
毒品危害防制條例第9條 
成年人對未成年人販賣毒品或犯前3條之罪者，依各該條項規定
加重其刑至二分之一。
明知為懷胎婦女而對之販賣毒品或犯前3條之罪者，亦同。
犯前5條之罪而混合二種以上之毒品者，適用其中最高級別毒品
之法定刑，並加重其刑至2分之1。